【裁判字號】    99,台抗,293
【裁判日期】    990422
【裁判案由】    請求債務不履行損害賠償
【裁判全文】
最高法院民事裁定              九十九年度台抗字第二九三號
再 抗告 人  甲○○○（香港）有限公司
法定代理人  乙○○
            丁○○
            丙○○
            戊○○
訴訟代理人  黃福雄律師
            周兆龍律師
上列再抗告人因與相對人華美電子股份有限公司間請求債務不履
行損害賠償事件，對於中華民國九十九年一月二十七日台灣高等
法院裁定（九十九年度抗字第四九號），提起再抗告，本院裁定
如下：
    主  文
再抗告駁回。
再抗告訴訟費用由再抗告人負擔。
    理  由
按對於抗告法院以抗告有理由而廢棄或變更原裁定之裁定，或以
抗告無理由而駁回抗告之裁定再為抗告，僅得以其適用法規顯有
錯誤為理由，民事訴訟法第四百八十六條第四項規定甚明。所謂
適用法規顯有錯誤，係指原法院就其取捨證據所確定之事實適用
法規顯有錯誤而言，不包括認定事實不當之情形在內。復依同法
第四百九十五條之一第二項準用同法第四百六十九條之一規定，
以同法第四百六十九條各款以外之事由再為抗告，須經第三審法
院之許可，而該許可，以從事法之續造、確保裁判之一致性或其
他所涉及之法律見解具有原則上重要性者為限，否則其再為抗告
自非合法。查相對人對再抗告人起訴請求債務不履行之損害賠償
，台灣士林地方法院（下稱士林地院）以我國欠缺國際管轄權為
由，裁定駁回其訴。相對人不服，提起抗告。原法院以：按管轄
權之有無，應依原告主張之事實，按諸法律關於管轄之規定而為
認定，與其請求之是否成立無涉。次按民事事件，涉及香港或澳
門者，類推適用涉外民事法律適用法。涉外民事法律適用法未規
定者，適用與民事法律關係最重大牽連關係地法律（香港澳門關
係條例第三十八條規定參照）。又對於外國法人或其他得為訴訟
當事人之團體之訴訟，由其在中華民國之主事務所或主營業所所
在地之法院管轄；對於在中華民國現無住所或住所不明之人，因
財產權涉訟者，得由被告可扣押之財產或請求標的所在地之法院
管轄。被告之財產或請求標的如為債權，以債務人住所或該債權
擔保之標的所有地，視為被告財產或請求標的之所在地，此觀民
事訴訟法第二條第三項、第三條第一、二項規定自明。本件相對
人係依其與再抗告人間買賣契約法律關係，主張再抗告人應負債
務不履行損害賠償責任。而再抗告人係未經我國認許之香港法人
，應適用香港澳門關係條例規定。又再抗告人在我國雖未設主事
務所或主營業所，無法類推民事訴訟法第二條第三項之規定決定
本事件應由何法院管轄，惟相對人主張其給付予再抗告人之貨款
，均由甲○○○股份有限公司（下稱台灣凱美公司，地址設在台
北縣汐止市○○○路○段八十一號十三樓之二）代收，是再抗告
人對台灣凱美公司有請求返還其所代收買賣價款之債權請求權存
在，而此項請求權係法律許可依強制執行程序實施扣押之權利，
則相對人向台灣凱美公司所在地之士林地院提起本訴，依上揭規
定，即無不合。至於相對人所為各項主張是否屬實，係實體法上
之問題，不能遽為定管轄之標準。因而裁定將士林地院所為之裁
定廢棄，經核並無適用法規顯有錯誤之情形。再抗告人再為抗告
，係以：原裁定僅以相對人之主張作為論斷管轄權有無之依據，
未依職權詳細調查本件有無管轄權事實之存在。然本件依相對人
所提出之訂購單、材料進料驗收單，可知系爭交易之訂約地、出
貨地、受貨地均在我國境外。而相對人所提出之支票，僅能證明
受款人為台灣凱美公司，無法證明係台灣凱美公司代收本件交易
之貨款，則再抗告人於我國並無任何可受強制執行之標的。原裁
定有認定事實不憑證據之違法、判決不備理由之違誤及適用法規
不當之情形等詞，為其論據。惟查再抗告人所陳上開理由，均屬
認定事實當否之問題，核與適用法規是否顯有錯誤無涉，且無所
涉及之法律見解具有原則上重要性之情事。依前揭說明，自不應
許可，其再抗告難謂合法。
據上論結，本件再抗告為不合法。依民事訴訟法第四百九十五條
之一第二項、第四百八十一條、第四百四十四條第一項前段、第
九十五條、第七十八條，裁定如主文。
中    華    民    國  九十九  年    四    月  二十二  日
                      最高法院民事第七庭
                          審判長法官  劉  福  聲
                                法官  鄭  玉  山
                                法官  黃  義  豐
                                法官  劉  靜  嫻
                                法官  袁  靜  文
本件正本證明與原本無異
                                      書  記  官
中    華    民    國  九十九  年    五    月    四    日
                                                      V

司法院資訊處製作；財團法人民間司法改革基金會備份。
